【裁判字號】    97,簡,124
【裁判日期】    970806
【裁判案由】    返還公法上不當得利
【裁判全文】
高雄高等行政法院簡易判決
                                97年度簡字第124號
原      告  中央健康保險局南區分局
代  表  人  甲○○  經理
送達代收人  乙○○
被      告  丙○○
上列當事人間返還公法上不當得利事件，原告提起行政訴訟，本
院判決如下︰
    主  文
被告應給付原告新台幣壹萬陸仟零參拾貳元及自民國97年6月27
日起至清償日止，按週年利率百分之五計算之利息。
訴訟費用由被告負擔。
    事實及理由
一、原告起訴主張：按民法第179條規定，無法律上之原因而受
    利益，致他人受損害者，應返還其利益。本件被告因違反毒
    品防制條例案件，自民國96年1月3日起入監執行至96年6月
    1日始行期滿（96年4月16日改執行易科罰金完畢出獄）。依
    全民健康保險法第11條第l款規定，被告上開期間既非屬全
    民健康保險保險對象，應不得參加本保險。惟被告卻於96年
    2月10日至96年2月14日期間，以全民健康保險保險對象身分
    ，至台南市立醫院（醫事服務機構代號：0000000000）全民
    健康保險特約醫事服務機構就醫，致原告代其給付醫療費用
    共計新台幣（下同）16,032元，原告於96年7月23日以健保
    南醫字第0962000940號函通知被告繳還，惟被告並未繳還，
    原告爰依公法上不當得利之法律關係，提起給付訴訟，聲明
    求為判決如主文所示等語。被告則經本院合法通知，未提出
    書狀作任何聲明及答辯。
二、按「人民與中央或地方機關間，因公法上原因發生財產上之
    給付或請求作成行政處分以外之其他非財產上之給付，得提
    起給付訴訟。因公法上契約發生之給付，亦同。」行政訴訟
    法第8條第1項定有明文。又「具有中華民國國籍，符合下列
    各款規定資格之一者，得參加本保險為保險對象：1、曾有
    參加本保險紀錄或參加本保險前4個月繼續在台灣地區設有
    戶籍者。．．」「有下列情形之一者，非屬本保險保險對象
    ，已參加者，應予退保：1、在監、所接受刑之執行或接受
    保安處分、管訓處分之執行者。但其應執行之期間，在2個
    月以下或接受保護管束處分之執行者，不在此限。．．」「
    保險對象依第11條規定應退保者，自應退保之日起，不予保
    險給付；已受領保險給付者，應返還保險人所支付之醫療費
    用；其所繳之保險費，不予退還。」全民健康保險法第10條
    第1項第1款、第11條第1款、第45條分別定有明文。
三、經查，本件原告所主張之前開事實，業據其提出原告96年7
    月23日健保南醫字第0962000940號函及送達證書、台灣台南
    監獄台南分監出監證明書、被告就醫紀錄明細表等影本附卷
    可稽。被告經本院通知如有意見，應於起訴狀繕本送達翌日
    起10日內表示意見，惟屆期被告並未提出任何書狀以供本院
    斟酌，亦有送達證書附卷可憑，是原告前揭主張，洵堪採信
    。
四、次查，全民健康保險制定之目的，係為增進全體國民健康，
    以提供醫療保健服務，全民健康保險法第1條定有明文。再
    者，全民健康保險係屬於強制性保險，故該法具公法性質，
    因該法律關係所生之爭執即屬公法事件。本件被告前於在監
    執行期間既不符合全民健康保險之保險資格，卻於96年2月
    10日至96年2月14日期間，以全民健康保險之保險對象身分
    ，持健保卡至全民健康保險特約醫事服務機構就醫，致原告
    代其支出全民健康保險醫療費用16,032元，被告即屬無法律
    上之原因而受有利益，致他人受損害，而構成公法上之不當
    得利，至屬明確。從而原告依公法上不當得利之法律關係，
    提起給付訴訟，請求被告返還原告所支出之全民健康保險醫
    療費用16,032元及法定遲延利息，依法洵無不合。
五、綜上所述，原告依據公法上不當得利之法律關係，提起一般
    給付之訴，請求被告返還原告所支出之全民健康保險醫療費
    用16,032元及自起訴狀繕本送達被告翌日即97年6月27日起
    至清償日止，按週年利率百分之五計算之法定遲延利息，為
    有理由，應予准許。又本件為簡易訴訟事件，爰不經言詞辯
    論為之。
六、據上論結，本件原告之訴為有理由，爰依行政訴訟法第233
    條第1項、第236條、第195條第1項前段、第98條第1項前段
    ，判決如主文。
中    華    民    國    97    年     8    月    6     日
              高雄高等行政法院第一庭
                              法  官  蘇  秋  津
以上正本係照原本作成。
如不服本判決，應於送達後20日內，向本院提出上訴狀並表明上
訴理由，如於本判決宣示後送達前提起上訴者，應於判決送達後
20日內補提上訴理由書（須按他造當事人人數附繕本）。
中    華    民    國    97    年     8    月    6     日
                              書記官  洪  美  智
附註：
行政訴訟法第235條（第1項、第2項）：
對於適用簡易程序之裁判提起上訴或抗告，須經最高行政法院之
許可。
前項許可，以訴訟事件所涉及之法律見解具有原則性者為限。


司法院資訊處製作；財團法人民間司法改革基金會備份。
